【裁判字號】    95,訴,2222
【裁判日期】    951205
【裁判案由】    返還佣金
【裁判全文】
臺灣臺中地方法院民事判決  95年度訴字第2222號
原      告  保誠人壽保險股份有限公司
法定代理人  丙○○
訴訟代理人  乙○○
被      告  甲○○
上列當事人間返還佣金事件，本院於民國９５年１１月２１日言
詞辯論終結，判決如下：
    主      文
原告之訴駁回。
訴訟費用由原告負擔。
    事實及理由
一、本件原告起訴主張：被告於民國９２年４月１５日與原告簽
    定員工保證書（下稱系爭保證書），保證訴外人丁○○在原
    告公司服務期間，恪遵政府法令暨公司各種規章，如有任何
    違背之情事或其他侵害公司或第三人之行為，致使公司蒙受
    損害或損失時，保證人願負連帶保證責任。詎訴外人丁○○
    所招攬之第00000000、00000000、000
    00000、00000000、00000000、00
    000000、00000000、00000000、0
    0000000、00000000、00000000、
    00000000、00000000及00000000
    號等保險契約，因要保人於第一年度撤銷保險契約，依原告
    與訴外人丁○○所簽定之承攬契約書第２條約定：「承攬之
    契約於第一年度有經撤銷、解約或終止時不列入計算，並不
    發放報酬，並由當期承攬報酬中扣除」，訴外人丁○○應返
    還原告報酬合計新臺幣（下同）８１５４６１元，依系爭保
    證書約定，被告應對訴外人丁○○上開債務負賠償責任，經
    原告於９５年１月２０日以臺北逸仙郵局第０１０９號存證
    信函向被告催討，被告均置之不理，爰本於系爭保證書之法
    律關係，請求被告應給付原告８１５４６１元，及自９５年
    １月２１日起至清償日止，按年息５％計算之利息。
二、被告則以：其係訴外人丁○○主管，故在原告要求下，非自
    願性擔任訴外人丁○○保證人。本件訴外人丁○○所招攬發
    生要保人撤銷保險契約，均係在被告離職後所發生，被告不
    需要負責等語置辯，請求駁回原告之訴。
三、按依照當事人一方預定用於同類契約之條款而訂定之契約，
    為加重他方當事人之責任，按其情形顯失公平者，該部分約
    定無效，民法２４７條之１第４款定有明文。所謂「加重他
    方當事人之責任」，應係指一方預定之契約條款，為他方所
    不及知或無磋商變更之餘地而言，而所稱「按其情形顯失公
    平者」，則係指依契約本質所生之主要權利義務，或按法律
    規定加以綜合判斷有顯失公平之情形而言，有最高法院９１
    年度臺上字第２３３６號判決可參。經查，
  (一)依原告所提出，並為被告所不爭執之系爭保證書觀之，其條
    款內容均以打字方式，手寫部分僅有當事人簽名、住址及電
    話等，顯見系爭保證書，係由原告預定適用於同類契約而事
    先擬定者，應屬民法第２４７條之１規定之附合契約無疑。
  (二)系爭保證書首段約定：「立保證書人甲○○，茲保證丁○○
    君在保誠人壽保險股份有限公司（以下稱公司）服務期間，
    恪遵政府法令暨公司各種規章，如有任何違背之情事或其他
    侵害公司或第三人之行為，致使公司蒙受損害或損失時，保
    證人願負連帶保證責任，無條件立即如數賠償，並願放棄先
    訴抗辯權」，其下「被保證人關係」記載為「主管」，亦即
    原告為訴外人丁○○主管，乃擔任訴外人丁○○人事保證，
    該項保證為原告公司內部政策所致，被告根本無從拒絕。而
    原告身為保險公司，對於保險業務應知之甚稔，對其員工失
    職所造成之損害，本可透過保險加以分散風險，原告公司不
    思此法，竟將此風險轉嫁員工負擔，已失公平；況被告主張
    本件訴外人丁○○所招攬發生要保人撤銷之保險契約，均係
    在被告離職後所發生之事實，為原告所不爭執，是被告離職
    後，本已失去對訴外人丁○○之主管監督能力，如讓被告繼
    續背負訴外人丁○○保證責任，顯失公平，揆諸上開法條及
    最高法院判決意旨，應認原告離職後，對於訴外人丁○○不
    負人事保證之責任，系爭契約書就此部分之約定，應屬無效
    。
四、綜上所述，原告離職後，對於訴外人丁○○不負人事保證之
    責任，系爭契約書就此部分之約定，應屬無效。從而，原告
    本於系爭保證書之法律關係，請求被告應給付原告８１５４
    ６１元，及自９５年１月２１日起至清償日止，按年息５％
    計算之利息，即屬無據，應予駁回。
五、據上論結，本件原告之訴為無理由，依民事訴訟法第７８條
    ，判決如主文。
中    華    民    國    95    年    12    月    5     日
                  民事第二庭    法  官  劉正中
正本係照原本作成。
如對本判決上訴，須於判決送達後20日內向本院提出上訴狀。
中    華    民    國    95    年    12    月    5     日
                                書記官  劉文永


司法院資訊處製作；財團法人民間司法改革基金會備份。
